臺灣雲林地方法院刑事判決
110年度易字第596號
公  訴  人  臺灣雲林地方檢察署檢察官
被      告  朱文雄



上列被告因侵占案件，經檢察官提起公訴（110年度偵緝字第202
號），於本院準備程序中，被告就被訴事實為有罪之陳述，經本
院合議庭裁定由受命法官獨任進行簡式審判程序，判決如下：
    主  文
朱文雄犯侵占罪，處有期徒刑參月，如易科罰金，以新臺幣壹仟
元折算壹日。緩刑參年，並應依如附件所示本院一一○年度司附
民移調字第八一號調解筆錄所載內容履行賠償義務。
未扣案犯罪所得新臺幣伍萬元，沒收之，於全部或一部不能沒收
或不宜執行沒收時，追徵其價額。
    事  實
一、朱文雄於民國100年間，介紹李緁華向蔡宗衡借款新臺幣(下
    同)20萬元，嗣於101年9月間，李緁華在雲林縣○○市○○路000
    號對面，將20萬元交付朱文雄，委由朱文雄轉交蔡宗衡以清
    償上開借款債務，惟朱文雄收受款項後，竟意圖為自己不法
    之所有，基於侵占之犯意，未將款項交付蔡宗衡，反挪作私
    用，以此方式侵占入己。嗣李緁華發覺其於借款時供蔡宗衡
    登記抵押權土地之抵押權登記未塗銷，詢問蔡宗衡後始得知
    上情。
二、案經李緁華訴由雲林警察局虎尾分局報告臺灣雲林地方檢察
    署檢察官偵查起訴。
    理  由
一、本件被告朱文雄所犯係死刑、無期徒刑或最輕本刑為3年以
    上有期徒刑或高等法院管轄第一審案件以外之罪，其於準備
    程序期日就被訴事實為有罪之陳述，經本院告知簡式審判程
    序之旨，並聽取公訴人及被告之意見後，依刑事訴訟法第27
    3條之1第1項規定，裁定由受命法官獨任進行簡式審判程序
    審理。
二、認定犯罪事實所憑之證據及理由
    上開犯罪事實，業據被告於審判中坦承不諱(本院卷第77頁
    、第82頁)，並經證人即告訴人李緁華、證人蔡宗衡證述在
    案（他卷第7頁、第8頁、警卷第3頁至第4頁、第9頁至第10
    頁、偵卷第23頁至第27頁、偵緝卷第53頁至第57頁），且有
    雲林縣斗六地政事務所他項權利證明書影本1份、斗六市○○
    段000○0地號土地登記第一類謄本、斗六市○○段000○號建物
    登記第一類謄本影本各1份、本院勘驗告訴人與被告對話錄
    音筆錄1份在卷可稽（警卷第11頁至第15之1頁、本院卷第65
    頁、第66頁），足認被告之自白與事實相符，可信為真實。
    本案事證明確，被告犯行堪以認定，應依法論科。
三、論罪科刑之理由
  ㈠被告行為後，刑法第335條第1項之規定，業於108年12月25日
    修正公布，並於同年12月27日施行，本次修正將上開條文之
    罰金數額調整換算予以明定，故無新舊法比較之問題，而應
    依一般法律適用原則，逕適用裁判時之法律即修正後之刑法
    第335條第1項。是核被告所為，係犯刑法第335條第1項之侵
    占罪。
  ㈡審酌被告明知告訴人所交付款項係為供清償告訴人債務之用
    ，竟藉機侵占，損害告訴人財產法益，所為應予非難。另衡
    及被告於審判中坦承犯行，且與告訴人成立調解，願分期賠
    償告訴人共30萬元(因告訴人事後賠償蔡宗衡共30萬元)，且
    於本案終結前給付15萬元完畢等情，有本院調解筆錄1份、
    準備程序筆錄1份在卷可參(本院卷第59頁、第60頁、第76頁
    )，堪認尚有悔意；再參以被告前科素行，自陳高職肄業，
    目前在夜市打工維生，育有5名子女，尚需負擔孫子大學費
    用等一切情狀，量處如主文所示之刑，並諭知易科罰金之折
    算標準。
  ㈢被告前受有期徒刑以上刑之宣告，執行完畢或赦免後，5年以
    內未曾受有期徒刑以上刑之宣告，有臺灣高等法院被告前案
    紀錄表1份在卷可參(本院卷第89頁、第90頁)。其因一時失
    慮，致罹刑章，犯後已坦承犯行，並與告訴人達成調解，告
    訴人亦表示就予被告緩刑，以調解內容作為緩刑條件無意見
    等語(本院卷第85頁)，本院認被告經此偵審程序及科刑宣判
    後，應當知所警惕，信無再犯之虞，前開所宣告之刑以暫不
    執行為適當，爰依刑法第74條第1項第2款之規定，宣告緩刑
    3年。又為確保被告於緩刑期間，能履行調解條件，併依刑
    法第74條第2項第3款規定，命被告應依附件即本院110年度
    司附民移調字第81號調解筆錄之內容，支付所餘損害賠償15
    萬元予告訴人。被告於本案緩刑期間，若違反上開緩刑負擔
    ，情節重大，足認原宣告之緩刑難收其預期效果，而有執行
    刑罰之必要，檢察官得依刑法第75條之1第1項第4款規定聲
    請撤銷其緩刑之宣告，併此敘明。
四、沒收
  ㈠被告行為後，刑法有關沒收之相關規定業於104年12月27日、
    105年5月27日修正，自105年7月1日施行，依刑法第2條第2
    項規定，本案有關沒收部分應適用修正後之法律。又修正後
    刑法第38條之1第5項規定：「犯罪所得已實際合法發還被害
    人者，不予宣告沒收或追徵」，以不法利得實際合法發還被
    害人，作為封鎖沒收或追徵之條件，此亦能避免被告一方面
    遭國家剝奪不法利得，另一方面須償還被害人而受雙重負擔
    之不利結果。反之，倘利得未實際合法發還被害人，縱被害
    人放棄求償，法院仍應為沒收之宣告，藉以避免修法前不法
    利得既不發還被害人，亦未經法院宣告沒收，而使犯罪行為
    人繼續保有不法利得之不合理現象。故倘若犯罪行為人雖與
    被害人達成民事賠償和解，惟實際上並未將犯罪所得返還被
    害人，自仍應就該犯罪所得諭知沒收或追徵，始符合沒收新
    制之立法本旨(最高法院109年度台上字第1116號判決意旨參
    照)。
  ㈡被告所侵占之20萬元為其本案犯罪所得，而被告已賠償告訴
    人15萬元，業如前述，是其本案犯罪所得尚有5萬元未返還
    告訴人，爰依刑法第38條之1第1項前段、第3項之規定宣告
    沒收，於全部或一部不能沒收或不宜沒收時，追徵其價額，
    至被告之後若有依附件所示調解內容返還告訴人，前開沒收
    及追徵則無重複執行之必要，被告亦可告知執行檢察官免予
    執行沒收犯罪所得，附此敘明。
據上論斷，應依刑事訴訟法第273條之1第1項、第299條第1項前
段，刑法第335條第1項、第41條第1項前段、第74條第1項第2款
、第2項第3款、第38條之1第1項前段、第3項，刑法施行法第1條
之1第1項，判決如主文。
本案經檢察官柯木聯提起公訴，檢察官黃立夫到庭執行職務。
中　　華　　民　　國　　111 　年　　2　　月　　 15  　日
                  刑事第二庭   法  官   黃麗竹 
以上正本證明與原本無異。 
如不服本判決應於收受送達後20日內向本院提出上訴書狀，並應
敘述具體理由；其未敘述上訴理由者，應於上訴期間屆滿後20日
內向本院補提理由書（均須按他造當事人之人數附繕本）「切勿
逕送上級法院」。
告訴人或被害人如對於本判決不服者，應具備理由請求檢察官上
訴，其上訴期間之計算係以檢察官收受判決正本之日期為準。 
                               書記官   黃巧吟
中　　華　　民　　國　　111 　年　　2　　月　　 15  　日
附錄本案論罪科刑法條全文： 
中華民國刑法第335條
意圖為自己或第三人不法之所有，而侵占自己持有他人之物者，
處5年以下有期徒刑、拘役或科或併科3萬元以下罰金。
前項之未遂犯罰之。

附件：本院110年度司附民移調字第81號調解筆錄